【裁判字號】    97,易,1312
【裁判日期】    971202
【裁判案由】    詐欺
【裁判全文】
臺灣彰化地方法院刑事判決              97年度易字第1312號
公  訴  人  臺灣彰化地方法院檢察署檢察官
被      告  甲○○
選任辯護人  趙惠如律師
上列被告因詐欺案件，經檢察官提起公訴（97年度偵字第6056號
），本院判決如下：
    主  文
甲○○無罪。
    理  由
一、公訴意旨以：被告甲○○明知提供自己之行動電話號碼給陌
    生人，足以幫助犯罪集團隱匿身分，且做為實施財產犯罪為
    詐欺或恐嚇之用，竟不違背其本意，於民國95年10月間，將
    自己所有之0000000000行動電話號碼之SIM卡，交付給真實
    姓名、年籍均不詳之成年男子詐騙集團成員。嗣詐騙集團成
    員於95年9月間，使用上開行動電話號碼，與丙○○聯絡，
    詐稱民間貸款等語，使丙○○陷於錯誤，而於95年10月13日
    ，匯款新臺幣（下同）60萬0,453元進入吳國綱所有之臺灣
    郵政股份有限公司臺中逢甲郵局00000000000000帳號之帳戶
    內，詐騙集團成員立刻提領一空，因認被告所為涉犯刑法第
    30條第1項、第339條第1項之幫助詐欺取財罪嫌等語。
二、按被告未經審判證明有罪確定前，推定其為無罪；犯罪事實
    ，應依證據認定之，無證據不得認定犯罪事實。又不能證明
    被告犯罪者，應諭知無罪之判決，刑事訴訟法第154條、第
    301條第1項分別定有明文。又按認定犯罪事實所憑之證據，
    雖不以直接證據為限，間接證據亦包括在內，然而無論直接
    證據或間接證據，其為訴訟上之證明，須於通常一般人均不
    致有所懷疑，而得確信其為真實之程度者，始得據為有罪之
    認定，倘其證明尚未達到此一程度，而有合理之懷疑存在時
    ，即難遽採為不利被告之認定（最高法院76年臺上字第4986
    號判例要旨參照）。另按刑事訴訟法第161條已於91年2月8
    日修正公布，其第1項規定檢察官就被告犯罪事實，應負舉
    證責任，並指出證明之方法。因此，檢察官對於起訴之犯罪
    事實，應負提出證據及說服之實質舉證責任。倘其所提出之
    證據，不足為被告有罪之積極證明，或其指出證明之方法，
    無從說服法院以形成被告有罪之心證，基於無罪推定之原則
    ，自應為被告無罪判決之諭知（最高法院92年臺上字第12 8
    號判例要旨參照）。
三、公訴人認被告涉有幫助詐欺取財罪嫌，係以(一)證人即告訴人
    丙○○於警詢中之指述；(二)系爭行動電話門號之申請資料；
    (三)吳國綱帳戶之申登人資料；(四)吳國綱帳戶之交易明細表等
    在卷，為其主要論據。訊據被告堅詞否認有提供上揭行動電
    話號碼給陌生人使用之事實，辯陳：該行動電話號碼申請後
    均其丈夫乙○○（原名林明樺）使用，可能是乙○○交付予
    他人等語。經查：證人乙○○到院結證稱: 「我承認這件事
    情是我做的，當時我有將這個電話交給邱君明，住址我只知
    道在臺中市○○路那邊，年紀約七十一年次。」等語明確，
    是依證人乙○○之證詞，該行動電話均由證人乙○○使用，
    後證人乙○○又交予其友人邱君明；另經本院調閱前科紀錄
    表，亦確有名為邱君明、七十年次之人，住於臺中市○○○○街，有臺灣高等法院被告前案紀錄表附卷可憑，是證人乙○○之證述並非無稽；況證人乙○○亦當庭表示其清楚上揭
    證詞，有可能致自己遭幫助詐欺罪嫌之追訴，及在作證前經
    具結，願擔負偽證之責，足見證人乙○○之證詞，憑信度甚
    高，應可採信；及被告與證人為夫妻關係，由被告聲請本件
    行動電話號碼後交證人使用，亦符常情，是被告所辯應可採
    信。
四、至公訴人所舉證人即告訴人丙○○於警詢中之指述、系爭行
    動電話門號之申請資料、吳國綱帳戶之申登人資料、吳國綱
    帳戶之交易明細表等證據，均僅能證明詐騙集團成員曾於前
    揭時間對丙○○詐騙，並致丙○○匯款入吳國綱之帳戶，及
    本件行動電話之申請人確為被告，惟本件行動電話號碼是否
    為被告交付他人？並不能由上列公訴人所舉之證據得到證明
    ，尚難執此逕行推認被告有何提供前揭行動電話門號予詐欺
    集團之幫助詐欺取財犯行。從而，公訴人所舉證據，客觀上
    顯不足以證明被告有其所指之犯行。
五、綜上所述，本件並無證據證明被告有何幫助詐欺取財犯行，
    公訴人認被告涉嫌幫助詐欺取財犯行所憑之證據，尚未達於
    通常一般之人均不致有所懷疑，而得確信其為真實之程度，
    依刑事訴訟制度「倘有懷疑，即從被告之利益為解釋」、「
    被告應被推定為無罪」之原則，即難據以為被告不利認定。
    此外，復查無其他積極之證據，足資認定被告有何幫助詐欺
    取財之犯行，自屬不能證明被告犯罪，依首開說明，自應為
    被告無罪之諭知。
六、證人乙○○是否有幫助詐欺犯嫌，宜由檢察官另行偵查。
據上論斷，應依刑事訴訟法第301條第1項前段，判決如主文。
本案經檢察官蔡明達到庭執行職務
中    華    民    國    97    年    12    月    2    日
                  刑事第四庭    審判長法  官  姚銘鴻
                                      法  官  林秉暉
                                      法  官  吳俊螢
以上正本證明與原本無異。
如不服本判決，應於收受判決後10日內向本院提出上訴書狀，並
應敘述具體理由；其未敘述上訴理由者，應於上訴期間屆滿後20
日內向本院補提理由書（均須按他造當事人之人數附繕本「切勿
逕送上級法院」）。
告訴人或被害人對於判決如有不服具備理由請求檢察官上訴者，
其上訴期間之計算係以檢察官收受判決正本之日期為準。
中    華    民    國    97    年    12    月    2    日
                                      書記官  林怡吟


司法院資訊處製作；財團法人民間司法改革基金會備份。
